臺灣彰化地方法院刑事判決　　　　　　　 95年度易字第912號
公　訴　人　臺灣彰化地方法院檢察署檢察官
被　　　告　乙○○
　　　　　　　　　　號
上列被告因家庭暴力之恐嚇等案件，經檢察官提起公訴（95年度
偵字第4034、6212號），本院判決如下：
    主  文
乙○○毀壞他人之鐵捲門、鋁門窗，足以生損害於他人，累犯，
處有期徒刑伍月，如易科罰金，以銀元參佰元即新台幣玖佰元折
算壹日。
    犯罪事實
一、乙○○前於民國90年間因妨害自由案件，於90年9 月5 日經
    臺灣板橋地方法院以89年度易字第3004號刑事判決判處有期
    徒刑2 月，後經上訴臺灣高等法院以90年度上易字第2616號
    刑事判決駁回上訴確定，甫於90年10月30日易科罰金執行完
    畢。詎仍不知悔改，又其為丙○○、甲○○之女婿，與渠等
    具有家庭暴力防治法第3 條第3 款之家庭成員關係，鄭俊卿
    則為乙○○之妻舅，與之具有家庭暴力防治法第3 條第4 款
    之家庭成員關係。緣乙○○與妻鄭素臻平素相處不睦，其因
    不滿鄭素臻於94年9 月間離家後即避不見面，為迫使鄭素臻
    出面溝通，竟基於恐嚇危害安全之概括犯意，分別於95 年2
    月19日下午1 時許，前往位在彰化縣大城鄉○○村○○路71
    號丙○○夫婦住處，出言向丙○○、鄭俊卿恫嚇稱：「你女
    兒（姊姊）再不出來，你家會出事情」等語，使丙○○及鄭
    俊卿心生畏懼，致生危害於安全。復承前恐嚇犯意，於同年
    3 月6 日下午10時10分許，撥打電話予丙○○，先向其恫稱
    ：「把你女兒交出來，不然一定要你出事」等語，旋即於同
    日下午10時30分許，駕駛其所有之車牌號碼EA-8502 號自用
    小客車，前往上址丙○○、甲○○住處，基於恐嚇及毀損之
    犯意，接續倒車2 次，以該車後行李廂衝撞該處1 樓鐵捲門
    及鋁門窗（所有權人為甲○○，惟同居一處之丙○○亦為有
    現實管領權人），並駛入該處1 樓客廳內，造成該處鐵捲門
    、鋁門窗損壞及鋁門窗玻璃碎裂，足以生損害於甲○○，以
    此加害生命、身體、財產之方式，恐嚇丙○○、甲○○，使
    當時在上址住處內之2 人心生畏懼，而危害渠等安全。乙○○又於翌日即同年月7 日上午11時許，前往丙○○夫婦上址
    住處，承前恐嚇犯意，向丙○○、甲○○恫嚇稱：「以後還
    有更嚴重的」等語，使渠等心生恐懼，致生危害於安全。嗣
    經丙○○報警後，為警循線查獲上情。
二、案經丙○○訴由彰化縣警察局二林分局報請臺灣彰化地方法
    院檢察署檢察官偵查起訴。
    理  由
一、茲先就本案認定事實所憑證據之證據能力析述如下：
  （一）按被告以外之人，於審判外之言詞或書面陳述，除法律
        有規定者外，不得作為證據；又被告以外之人（包括證
        人、鑑定人、告訴人、被害人及共同被告等）於檢察事
        務官、司法警察官或司法警察調查中所為之陳述，與審
        判中不符時，其先前之陳述具有較可信之特別情況，且
        為證明犯罪事實存否所必要者，得為證據，刑事訴訟法
        第159 條第1 項、第159 條之2 分別定有明文。是被告
        以外之人於司法警察（官）調查中所為之陳述，依刑事
        訴訟法第159 條第1 項規定，係屬傳聞證據，原則上無
        證據能力，惟如該陳述與審判中不符時，其先前之陳述
        具有較可信之特別情況，且為證明犯罪事實存否所必要
        者，依同法第159 條之2 規定（即刑事訴訟法第159 條
        第1 項所指之「除法律有規定者外」），始例外認為有
        證據能力；如該陳述與審判中相符時，因該陳述並不符
        合刑事訴訟法第159 條之2 有關傳聞例外之規定，故不
        得作為認定本案犯罪事實有無之證據，此時，當以其於
        審判中之陳述作為證據。另所謂「前後陳述不符」之要
        件，應就前後階段之陳述進行整體判斷，以決定其間是
        否具有實質性差異，惟無須針對全部陳述作比較，陳述
        之一部分有不符，亦屬之，合先敘明。
  （二）告訴人丙○○於警詢中之陳述，因屬審判外之陳述，為
        傳聞證據，其整體陳述核與其於本院審判中之證述相符
        ，是其於警詢中之陳述並不符合刑事訴訟法第159 條之
        2 有關傳聞例外之規定，不得作為認定本案犯罪事實有
        無之證據，並無證據能力，當以證人丙○○於審判中之
        證述作為證據。
  （三）復按傳聞法則乃對於被告以外之人於審判外之言詞或書
        面陳述，亦即針對被告以外之人於審判外以言詞或書面
        所為之供述證據而為之規範。卷附之照片15張乃以科學
        、機械之方式，對於現場狀況所為忠實且正確之記錄，
        性質上並非供述證據，應無刑事訴訟法第159 條第1 項
        規定之適用。
  （四）末按被告以外之人於審判外之陳述，雖不符前4 條之規
        定，而經當事人於審判程序同意作為證據，法院審酌該
        言詞陳述或書面陳述作成時之情況，認為適當者，亦得
        為證據。當事人、代理人或辯護人於法院調查證據時，
        知有第159 條第1 項不得為證據之情形，而未於言詞辯
        論終結前聲明異議者，視為有前項之同意，刑事訴訟法
        第159 條之5 定有明文。查本案全部卷證，除證人即告
        訴人丙○○警詢筆錄外，其餘供述證據，公訴人及被告
        均不爭執其證據能力，本院復衡以該等供述證據作成時
        之情況，應為適當，是可認後述所引用證據之證據能力
        均無疑義，合先敘明。
二、訊據被告乙○○固坦承於前開時日撥打電話予告訴人丙○○
    並毀損上址房屋之門、窗等情不諱，惟矢口否認有何恐嚇犯
    行，辯稱：「伊的意思是如果伊太太再不回家，小孩沒人照
    顧會出事，並不是恐嚇伊岳父母及妻舅，3 月6 日當晚伊酒
    後打電話給伊岳父母，但他們不聽，伊就開車去撞給他們清
    醒」云云。經查，上揭被告恐嚇被害人丙○○、甲○○、鄭
    俊卿及毀損上址處所門窗之事實，業據證人即告訴人丙○○
    及證人鄭俊卿、王宥勝於偵查中及本院審理時證述甚明（見
    95年度偵字第4034號卷第9 頁、第16至18頁、本院卷第99至
    101 頁），且渠等對於遭恐嚇之情節於偵、審程序中前後證
    述均屬一致，復核與被告自承多次前往告訴人丙○○上址住
    處及於95年3 月6 日曾撥打電話予告訴人溝通夫妻問題等情
    相符，並有土地、建物登記謄本各1 份及現場相片14張在卷
    可稽，是渠等之證述堪信屬實。再按恐嚇罪之成立，並不以
    行為人真有加害之意為必要，而被害人是否心生畏懼，亦應
    本於社會客觀經驗法則以為判斷基準，觀諸卷附現場照片，
    上址處所之鐵捲門、鋁門窗及玻璃遭被告接續倒車2 次撞擊
    後已扭曲變形損壞，且玻璃碎片散落地面，而被告駕駛之自
    小客車後行李廂凹陷、後方保險桿掉落現場等情形，顯見當
    時撞擊力道及產生聲響之大，依一般社會生活經驗判斷，任
    何人於夜深之際，住處遭此情境，難謂人身安全感未受影響
    ，因此心生畏怖，亦足致生危害於安全；況參以被告供稱伊
    開車撞毀告訴人上址住處係要讓渠等清醒等語，益徵被告毀
    損之目的，除損壞告訴人器物外，尚在造成告訴人之精神上
    之恐懼，堪認告訴人丙○○證述被告於案發前後，確有以言
    語威嚇之舉止，應非子虛，是以被告空言否認恐嚇犯行，應
    係犯後卸責之詞，不足採信。
三、查被告行為後，刑法及刑法施行法業於94年2 月2 日經總統
    以華總一義字第09400014901 號令修正公布，並於95年7 月
    1 日施行（下稱新刑法，修正前刑法下稱舊刑法），參酌最
    高法院95年5 月23日刑事庭第8 次會議有關新舊法適用原則
    之決議，新刑法第2 條第1 項之規定，係規範行為後法律變
    更所生新舊法律比較適用之準據法，於新刑法施行後，應適
    用新刑法第2 條第1 項之規定，為「從舊從輕」之比較。又
    基於罪刑法定原則及法律不溯及既往原則，行為之處罰，以
    行為時之法律有明文規定者為限，必行為時與行為後之法律
    均有處罰之規定，始有新刑法第2 條第1 項之適用。另於比
    較時應就罪刑有關之共犯、未遂犯、想像競合犯、牽連犯、
    連續犯、結合犯，以及累犯加重、自首減輕暨其他法定加減
    原因（如身分加減）與加減比例等一切情形，本於統一性及
    整體性原則，綜其全部罪刑之結果而為比較。且從刑附屬於
    主刑，除法律有特別規定者外，依主刑所適用之法律。本案
    涉及法律變更之部分，經依如附表所示比較新舊刑法之理由
    及結果，以舊刑法有利於被告，依新刑法第2 條第1 項前段
    規定，自應適用最有利於被告之舊刑法，先予敘明。
四、按家庭暴力者，謂家庭成員間實施身體或精神上不法侵害之
    行為；又家庭暴力罪者，謂家庭成員間故意實施家庭暴力行
    為而成立其他法律所規定之犯罪，家庭暴力防治法第2 條第
    1 項、第2 項著有明文。查被告為告訴人丙○○、甲○○之
    女婿，鄭俊卿之姊夫，渠等間分別係家庭暴力防治法第3 條
    第3 、4 款所定之家庭成員。是核被告所為，係犯刑法第
    305 條之恐嚇罪及第354 條之毀損罪。被告先後多次恐嚇犯
    行，時間緊接，觸犯構成要件相同之罪，為連續犯，應依修
    正刪除前刑法第56條之規定，論以連續恐嚇罪一罪，並加重
    其刑。又其於95年2 月19日同時、同地1 次實施恐嚇行為，
    恐嚇告訴人丙○○及鄭俊卿2 人，及同年3 月7 日同時、同
    地1 次實施恐嚇行為，恐嚇告訴人丙○○及甲○○2 人，均
    屬1 行為而侵害數法益，為想像競合犯，依法均應論以恐嚇
    罪一罪；另其於同年3 月6 日倒車衝撞上址處所之鐵捲門、
    鋁門窗，致該等器物損壞，同時以此加害生命、身體、財產
    安全之方式恫嚇告訴人丙○○、甲○○，亦屬1 行為觸犯數
    罪名之想像競合犯，應從一重論以毀損罪一罪。又被告上開
    犯行，同時亦屬家庭暴力防治法第2 條第2 項之家庭暴力罪
    ，惟因家庭暴力防治法之上開條文並無罰則規定，是以此部
    分犯行應僅依刑法恐嚇及毀損罪之規定，予以論罪科刑，附
    此敘明。另被告前因妨害自由案件，於90年9 月5 日經臺灣
    板橋地方法院以89年度易字第3004號刑事判決判處有期徒刑
    2 月，後經上訴臺灣高等法院以90年度上易字第2616號刑事
    判決駁回上訴確定，甫於90年10月30日易科罰金執行完畢等
    情，有台灣高等法院被告全國前案紀錄表、台灣彰化地方法
    院檢察署刑案資料查註紀錄表各1 紙在卷可按，其於前開有
    期徒刑執行完畢後，5 年以內再犯本件最重本刑為有期徒刑
    以上之罪，為累犯，應依修正前刑法第47條之規定，加重其
    刑。爰審酌被告與其妻因細故素來相處不睦，不思以理性、
    平和手段，竟對其妻家人施以恐嚇、毀損方式冀求解決婚姻
    問題，對被害人等身心造成極大壓力與恐懼，所為實不足取
    ，犯後復一再否認犯行，飾詞狡辯，惟念其除出言恐嚇外尚
    未對告訴人或其家人身體、生命造成實質傷害等一切情狀，
    量處如主文所示之刑，並依修正前刑法第41條第1 項前段諭
    知易科罰金之折算標準，以示懲儆。
據上論斷，應依刑事訴訟法第299 條第1 項前段，刑法第2 條第
1 項前段，刑法第305 條、第354 條、第55條，修正前刑法第47
條、第41條第1 項前段，罰金罰鍰提高標準條例第1 條前段、修
正刪除前第2 條，判決如主文。
本案經檢察官莊佳瑋到庭執行職務。
中　　華　　民　　國　　96　　年　　1 　　月　　9 　　日
                  刑事第一庭    審判長法官  簡璽容
                                法      官  郭麗萍
                                法      官  胡宜如
以上正本證明與原本無異。
如不服本判決，應於送達後10日內向本院提出上訴狀（須附繕本
）。
告訴人或被害人對於判決如有不服具備理由請求檢察官上訴者，
其上訴期間之計算係以檢察官收受判決正本之日期為準。
中　　華　　民　　國　　96　　年　　1 　　月　　9 　　日
                                書記官  蕭秀吉
附錄本案論罪科刑法條：
中華民國刑法第305條
以加害生命、身體、自由、名譽、財產之事，恐嚇他人致生危害
於安全者，處2 年以下有期徒刑、拘役或3 百元以下罰金。
中華民國刑法第354條
毀棄、損壞前二條以外之他人之物或致令不堪用，足以生損害於
公眾或他人者，處2 年以下有期徒刑、拘役或5 百元以下罰金。
【附表】：
┌──────┬─────────────┬─────────────┬───────┬────┐
│  相關變更  │行為時法（下稱舊法）之法條│裁判時法（下稱新法）之法條│比  較  理  由│備    註│
│            │及內容                    │及內容                    │              │        │
├──────┼─────────────┼─────────────┼───────┼────┤
│累犯        │【修正前刑法第47條】      │【刑法第47條第1項】       │1.舊法於徒刑執│因本案再│
│            │受有期徒刑之執行完畢，或受│受徒刑之執行完畢，或一部之│  行完畢或一部│犯者為故│
│            │無期徒刑或有期徒刑一部之執│執行而赦免後，5 年以內故意│  之執行而赦免│意犯罪，│
│            │行而赦免後，5年以內再犯有 │再犯有期徒刑以上之罪者，為│  後，5 年內故│不生新舊│
│            │期徒刑以上之罪者，為累犯，│累犯，加重本刑至二分之一（│  意或過失再犯│法比較之│
│            │加重本刑至二分之一。      │第47第1 項）。            │  有期徒刑以上│問題，應│
│            │                          │                          │  之罪者，均為│逕適用修│
│            │                          │                          │  累犯；新法則│正前行為│
│            │                          │                          │  僅於故意犯罪│時之舊法│
│            │                          │                          │  ，始構成累犯│。      │
│            │                          │                          │  。          │        │
│            │                          │                          │2.然如再犯者係│        │
│            │                          │                          │  故意犯罪，新│        │
│            │                          │                          │  舊法規定並無│        │
│            │                          │                          │  何不同，自不│        │
│            │                          │                          │  生比較新舊法│        │
│            │                          │                          │  之問題，應逕│        │
│            │                          │                          │  適用修正前行│        │
│            │                          │                          │  為時之舊法。│        │
├──────┼─────────────┼─────────────┼───────┼────┤
│連續犯之刪除│【修正前第56條】          │                          │一般認為連續犯│舊法有利│
│            │連續數行為而犯同一罪名者，│刪除                      │在本質上係數行│        │
│            │以一罪論。但得加重其刑至二│                          │為而屬數罪，僅│        │
│            │分之一。                  │                          │係基於訴訟經濟│        │
│            │                          │                          │或責任吸收原則│        │
│            │                          │                          │之考量，而論以│        │
│            │                          │                          │一罪，新法將連│        │
│            │                          │                          │續犯之規定廢除│        │
│            │                          │                          │後，除非符合「│        │
│            │                          │                          │接續犯」或「包│        │
│            │                          │                          │括的一罪」之情│        │
│            │                          │                          │形，可認為構成│        │
│            │                          │                          │單一之犯罪外，│        │
│            │                          │                          │均應認係數罪併│        │
│            │                          │                          │罰。          │        │
├──────┼─────────────┼─────────────┼───────┼────┤
│罰金刑貨幣單│【罰金罰鍰提高標準條例第1 │【刑法施行法第1 之1 條第1 │              │        │
│位之變更    │條前段、第5 條】          │項、第2 項】              │              │        │
│            │                          │                          │              │        │
│            │依法律應處罰金、罰鍰者，就│中華民國94年1 月7 日法修正│刑法之貨幣單位│經按現行│
│            │其原定數額得提高為2 倍至10│施行後，刑法分則編所定罰金│由「元（指銀元│法規所定│
│            │倍（刑法乃係定明10倍）。第│之貨幣單位為新臺幣。94年1 │）」變更為「新│貨幣單位│
│            │1 條所定得提高倍數之規定，│月7 日刑法修正時，刑法分則│臺幣」，且刑法│折算新臺│
│            │於本條例修正後制定之法律，│編未修正之條文定有罰金者，│分則之罰金數額│幣條例第│
│            │不適用之；本條例修正前公布│自94年1 月7 日刑法修正施行│，亦視該分則先│2 條之規│
│            │之法律，於本條例修正後修正│後，就其所定數額提高為30倍│前曾修正與否，│定折算後│
│            │其罰金罰鍰數額或法律經全部│。但72年6 月26日至94年1 月│而分別提高3 或│等值，是│
│            │修正而其罰金罰鍰數額未予變│7 日新增或修正之條文，就其│30倍。        │以新法並│
│            │更者，亦同。              │所定數額提高為3 倍。      │              │未較有利│
│            │                          │                          │              │。      │
├──────┼─────────────┼─────────────┼───────┼────┤
│罰金刑下限變│【修正前刑法第33條第5 款】│【刑法第33條第5 款】      │              │        │
│更          │                          │                          │              │        │
│            │罰金：（銀元）1 元以上。  │罰金：新臺幣1,000 元以上，│罰金刑之下限，│舊法有利│
│            │                          │以百元計算。              │由銀元10元（亦│        │
│            │                          │                          │經提高）即新臺│        │
│            │                          │                          │幣30元，提高為│        │
│            │                          │                          │新臺幣1,000 元│        │
│            │                          │                          │。            │        │
├──────┼─────────────┼─────────────┼───────┼────┤
│易科罰金折算│【修正前刑法第41條第1 項前│【刑法第41條第1 項前段】  │              │        │
│標準變更    │段、修正前罰金罰鍰提高標準│                          │              │        │
│            │條例第2 條】              │                          │              │        │
│            │                          │                          │              │        │
│            │犯最重本刑為5 年以下有期徒│犯最重本刑為5 年以下有期徒│易科罰金折算標│舊法有利│
│            │刑以下之刑之罪，而受6 個月│刑以下之刑之罪，而受6 個月│準由銀元300 元│        │
│            │以下有期徒刑或拘役之宣告…│以下有期徒刑或拘役之宣告者│即新臺幣900 元│        │
│            │得以（銀元）1 元以上（銀元│，得以新臺幣1,000 元、2,00│，提高為以新臺│        │
│            │）3 元以下折算1 日，易科罰│0 元或3,000 元折算1 日，易│幣1,000 元、2,│        │
│            │金。依刑法第41條易科罰金…│科罰金。                  │000 元或3,000 │        │
│            │就其原定數額提高為100 倍折│                          │元折算1日。   │        │
│            │算1 日；法律所定罰金數額未│                          │              │        │
│            │依本條例提高倍數，或其處罰│                          │              │        │
│            │法條無罰金刑之規定者，亦同│                          │              │        │
│            │。                        │                          │              │        │
├──────┼─────────────┴─────────────┴───────┴────┤
│整體比較結果│以舊法較有利於被告。                                                            │
└──────┴────────────────────────────────────────┘
